臺灣雲林地方法院刑事判決
110年度訴字第679號
公  訴  人  臺灣雲林地方檢察署檢察官
被      告  王惠瑩


上列被告因詐欺案件，經檢察官提起公訴（110 年度偵字第6049
號），本院判決如下：
    主      文
甲○○共同犯詐欺取財罪，處有期徒刑伍月，如易科罰金，以新臺
幣壹仟元折算壹日。 
    事實及理由
壹、犯罪事實
　　甲○○明知社會上詐欺案件層出不窮，依其社會生活經驗，
    可認識無故徵求他人金融帳戶之帳號，並要求協助轉匯來源
    不明之款項者，極可能為從事詐欺犯罪者遂行詐欺犯罪，以
    藉此避免檢警查緝之手段，亦能認識無故匯入其帳戶內之金
    錢為詐欺犯罪之款項之可能性甚高，如將該些款項轉匯至他
    人所指定之金融帳戶，即屬分擔詐欺犯罪之實施，竟於民國
    109 年11月初某日，在Facebook社群平臺「青年就業貸款社
    團」，與年籍資料不詳、自稱「隨遇而安」之人接觸，雙方談
    妥由甲○○負責提供其所申辦之中國信託商業銀行帳號000000
    000000號帳戶(下稱本案帳戶)之帳號，並將匯入本案帳戶內
    之款項轉匯至其他金融帳戶，甲○○即可每日獲取新臺幣（下
    同）2 千至3 千元之報酬，「隨遇而安」則將甲○○加入其內
    成員含有帳號暱稱「隨遇而安」、「陳陳」之人（無證據證
    明上開2 帳號之實際使用人為不同之人或少年，下稱詐欺成
    員）所組成之通訊軟體LINE群組。約定既成，甲○○即意圖為
    自己不法之所有，與詐欺成員共同基於詐欺取財之犯意聯絡
    ，由甲○○將本案帳戶之帳號提供給詐欺成員，詐欺成員則於
    取得本案帳戶之帳號後，於109 年11月底某日（起訴書誤載
    為110 年11月底某日），使用網址不詳之投資網頁佯稱：輸
    入金融帳戶之帳號即能投資獲利云云，乙○○瀏覽後因而陷於
    錯誤，先在該網頁輸入其郵局帳號00000000000000號帳戶之
    帳號後，再依詐欺成員之電話指示，於109 年（起訴書誤載
    為110 年）11月29日下午5 時33分許，至址設臺中市○區○○
    街00巷0 號之統一便利商店模範門市之自動櫃員機轉帳3 萬
    元至本案帳戶內，甲○○再依詐欺成員指示，將乙○○所匯入之
    款項，再轉匯至詐欺成員所指定之其他金融帳戶。
貳、程序部分
    被告以外之人於審判外之陳述，雖不符刑事訴訟法第159 條
    之1 至之4 之規定，而經當事人於審判程序同意作為證據，
    法院審酌該言詞陳述或書面陳述作成時之情況，認為適當者
    ，亦得為證據；當事人、代理人或辯護人於法院調查證據時
    ，知有第159 條第1 項不得為證據之情形，而未於言詞辯論
    終結前聲明異議者，視為有前項之同意，刑事訴訟法第159
    條之5 定有明文。又刑事訴訟法第159 條之5 立法意旨，在
    於確認當事人對於傳聞證據有處分權，得放棄反對詰問權，
    同意或擬制同意傳聞證據可作為證據，屬於證據傳聞性之解
    除行為，如法院認為適當，不論該傳聞證據是否具備刑事訴
    訟法第159 條之1 至第159 條之4 所定情形，均容許作為證
    據，不以未具備刑事訴訟法第159 條之1 至第159 條之4 所
    定情形為前提。此揆諸「若當事人於審判程序表明同意該等
    傳聞證據可作為證據，基於證據資料愈豐富，愈有助於真實
    發見之理念，此時，法院自可承認該傳聞證據之證據能力」
    立法意旨，係採擴大適用之立場。蓋不論是否第159 條之1
    至第159 條之4 所定情形，抑當事人之同意，均係傳聞之例
    外，俱得為證據，僅因我國尚非採澈底之當事人進行主義，
    故而附加「適當性」之限制而已，可知其適用並不以「不符
    前四條之規定」為要件（最高法院104 年度第3 次刑事庭會
    議決議參照）。本判決所引用具傳聞性質之各項證據資料，
    業據被告甲○○於本院行準備程序時，就檢察官所提證據之證
    據能力均表示不爭執，且同意當作證據使用，復經本院於審
    判期日依法踐行調查證據程序，檢察官、被告於言詞辯論終
    結前，亦均未聲明異議。本院審酌上情，認上開證據資料製
    作時之情況，尚無違法不當及證明力明顯過低之瑕疵，亦認
    為以之作為證據應屬適當，依上開規定，應認有證據能力。
    其餘資以認定被告犯罪事實之非供述證據，查無違反法定程
    序取得之情形，亦均具有證據能力。
參、認定犯罪事實所憑之證據及理由
一、上開犯罪事實，業據被告坦認在卷（警729 卷第4 至6 頁、
    偵2707卷第33至37頁、偵6049卷第99至103 頁、本院金訴76
    卷第27至29頁、本院訴679 卷第30至32、48、53頁），核與
    證人即被害人乙○○之證述相符（偵6049卷第29至37、39、40
    頁），並有中國信託商業銀行股份有限公司110年1月20日中
    信銀字第110224839015859號函暨檢附帳號000000000000號
    帳戶開戶資料及交易明細（偵6049卷第15至20頁）、臺中市
    政府警察局第一分局民權派出所警員出具之職務報告（偵60
    49卷第27頁）、被害人之內政部警政署反詐騙諮詢專線紀錄
    表、臺中市政府警察局第一分局民權派出所受（處）理案件
    證明單（偵6049卷第41至43、69頁）、被害人之郵局帳號00
    000000000000號帳戶之開戶資料、存摺封面及客戶歷史交易
    清單（偵6049卷第47至63頁）、被告之勞保投保紀錄（偵60
    49卷第93至96頁）、被告與詐欺成員所為另案詐欺案件之臺
    灣雲林地方檢察署檢察官110 年度偵字第2707號起訴書、本
    院110 年度金訴字第76號刑事判決書列印本（偵6049卷第87
    至89、105 至114 頁）、被告之全國刑案資料查註表（偵60
    49卷第117 頁）在卷可參，足徵被告就本案犯罪事實所為之
    任意性自白確與事實相符，可以採信。
二、起訴意旨固載稱，被告加入「隨遇而安」、「陳陳」等三人
    以上，以實施詐術為手段所組成之詐欺集團，而共同為詐騙
    本案被害人之行為，構成三人以上共同詐欺取財罪，公訴人
    並於論告時主張：被告雖僅承認其行為該當普通詐欺罪，但
    矢口否認有三人以上加重詐欺之情形，然被告不僅自承其所
    加入之通訊軟體LINE群組成員，除了被告自己以外，尚有帳
    號暱稱「隨遇而安」、「陳陳」等2 人，且該2 人之口音並
    不相同，顯見至少有3 人以上共犯本案，符合三人以上加重
    詐欺取財之構成要件等語，經查：
㈠、按刑法第339 條之4 第1 項第2 款之三人以上共同詐欺取財
    罪，其中「三人以上」乃加重構成要件要素，所稱三人當指
    自然人而言，而關於此構成要件要素之證明，應本於嚴格證
    明法則，依檢察官所舉之全部卷證，足認確實有三人以上共
    同參與詐欺取財犯罪之事實為限；又按刑法上之犯罪成立要
    件，其中何種人之行為得為受非難評價之資格，乃構成犯罪
    主體要件之一，而責任能力即行為人能否賦予犯罪之資格，
    亦即該「行為人」有無刑罰之感應能力，得科予刑事制裁之
    歸屬責任，又係刑法上責任能力規定之重要因素。是依行為
    人之年齡多寡，作為區分責任歸屬及其範圍之責任年齡，亦
    為責任能力有無之判別準據之ㄧ。未滿14歲之人，因其心智
    發育未臻成熟，欠缺判斷不法與控制自我行為之能力，無由
    期待其適法行事，故刑法第18條第1 項明定：未滿14歲人之
    行為，不罰；將之屬於無刑事責任能力之人。縱其有「參與
    」犯行，其所「參與」之行為，仍不受非難評價。是共同正
    犯數行為人中，若有未滿14歲之人，「參與」實行犯行者
　　，仍應將該無責任能力人之「犯行」，剔除於外，不予計入
    共同正犯人數之列（最高法院100 年度台上字第3336號判決
    意旨參照）。是以，刑法第339 條之4 第1 項第2 款之罪，
    既以三人以上共犯為構成要件，基於嚴格證明法則，應就符
    合3 人以上共同參與詐欺犯罪，且無未滿14歲之人參與其中
    ，舉證證明達於毫無合理懷疑之確信程度，否則本於罪疑唯
    輕法則，於無法證明之情況下，僅能論以同法第339 條第1 
    項之詐欺取財罪。
㈡、起訴意旨所認定之3 人，係指被告及通訊軟體LINE帳號暱稱
    「隨遇而安」、「陳陳」之人，然本案僅查獲被告到案，所
    稱通訊軟體LINE帳號暱稱「隨遇而安」、「陳陳」之人並未
    確實查獲，僅見被告於偵查中曾對此情有所敘及（偵6049卷
    第100 頁），則是否真有另2 名不同人別之自然人共犯各使
    用通訊軟體LINE帳號暱稱「隨遇而安」、「陳陳」，而與被
    告處於同一群組並據以聯繫，除被告一己之說詞外，別無客
　　觀證據可以佐證。又通訊軟體LINE帳號之申設，並未限定同
　　一自然人僅能申請單一帳號，同一人使用不同帳號之情況甚
　　為普遍，以詐欺犯罪而言，由一人同時申請多數通訊軟體LI
    NE帳號，且使用不同帳號暱稱以隱匿真實身分而躲避查緝者
    ，並非少見，尤以現今犯罪偵查技術日益精進，為免偵查機
    關循音溯源，亦有見從事詐欺犯罪之人以變聲器材改變自身
    音調，藉此誤導檢警機關偵查方向之情形，是在別無證據證
    明或查獲帳號實際使用人之情況下，自不能僅以同時存有2 
    個暱稱不同之帳號，或徒以被告陳稱，「陳陳」是大陸口音
    ，與「隨遇而安」是不同的聲音等語（偵6049卷第102 頁）
    ，即謂前揭暱稱「隨遇而安」、「陳陳」之通訊軟體LINE帳
    號，實際上係分由不同人所使用。再參以被告陳稱，其未曾
    與「隨遇而安」、「陳陳」實際碰面（本院訴679 卷第32頁
    ），自難僅以被告所述，其所加入之通訊軟體LINE群組成員
    ，尚含有口音不同之帳號暱稱「隨遇而安」、「陳陳」之人
    ，即遽認本案另有2 位共犯存在之事實。
㈢、準此，本案依卷內證據資料，尚不能證明本案另有被告以外
    之2 人以上共犯存在，且亦無從認定是否有未滿14歲之人參
    與其中，與刑法第339 條之4 第1 項第2 款「三人以上」之
    構成要件難認合致，應予指明。
三、綜上，本案事證明確，被告犯行堪以認定，應予依法論科。
肆、論罪科刑
一、核被告所為，係犯刑法第339 條第1 項之詐欺取財罪。
二、起訴意旨認被告所為，係犯刑法第339 條之4 第1 項第2 款
    之加重詐欺取財罪，惟本院勾稽相關證據，認定被告係犯刑
    法第339 條第1 項之詐欺取財罪，業如前述，然因起訴之基
    本社會事實同一，爰由本院告知被告所犯法條及罪名後（本
    院訴679 卷第29、47、48頁），依刑事訴訟法第300 條之規
    定，變更起訴法條。
三、被告就本案詐欺取財犯行，與詐欺成員有犯意聯絡及行為分
    擔，應論以共同正犯。
四、爰以行為人責任為基礎，審酌被告雖非向被害人實施詐術之
    人，然其提供金融帳戶並轉匯被害人因受詐欺而匯入之款項
    ，均屬分擔詐欺犯罪之實施，所為誠屬不該，然考量被告於
    從事本案詐欺犯行前，並無何刑事犯罪之前科，此有臺灣高
    等法院被告前案紀錄表在卷可佐，可信被告素行非劣；又其
    從事本案詐欺犯行之獲利甚微，且犯後坦承犯行，雖未與被
    害人達成和解，然此乃被害人表示不願向被告求償所致，此
    有本院公務電話紀錄在卷可參（本院訴679 卷第43頁），自
    得憑該些犯後行為情狀，而對被告刑度為有利之認定；兼衡
    被告自陳為高中肄業之智識程度，已婚，育有1 名6 歲、1 
    名1 歲之子女，家庭成員有公婆、丈夫、丈夫之兄弟及祖母
    ，目前在家照顧小孩，家庭收入全憑丈夫做工賺錢之家庭生
    活經濟狀況，並考量檢察官對被告刑度之意見，被害人對此
    則表示：請法院依法處理等語（本院訴679 卷第43頁）等一
    切情狀，量處如主文所示之刑，並諭知易科罰金之折算標準
    ，以資懲儆。
伍、沒收部分
    被告與詐欺成員共同實施本案及另案詐欺取財之犯行，總計
    獲取1 萬1 千元之利益（本院訴679 卷第53頁），核屬本案
    詐欺取財之犯罪所得，且未據扣案，本應宣告沒收及追徵價
    額，惟考量本案被害人已放棄對被告請求其所受損害之賠償
    ，且被告與另案受詐騙之人所達成之和解金額，遠超出其所
    犯本案及另案之犯罪所得總額，已足使被告無從保留因從事
    本案詐欺犯行之不法利得，則沒收制度剝奪被告犯罪利益之
    立法目的既達，倘若本院仍就被告本案犯罪所得再予宣告沒
    收及追徵價額，將使被告受有財產上雙重剝奪之不利益，亦
    有礙另案受詐騙之人與被告間所成立和解債權之實現，應認
    有過苛之虞，爰依刑法第38條之2 第2 項規定，不予宣告沒
    收或追徵本案犯罪所得。
據上論斷，應依刑事訴訟法第299 條第1 項前段、第300 條（依
刑事判決精簡原則，僅記載程序法條），判決如主文。
本案經檢察官蔡少勳提起公訴，檢察官謝宏偉到庭執行職務。
中　　華　　民　　國　　111 　年　　1 　　月　　28　　日
                  刑事第八庭  審判長法  官   黃偉銘
　　　　　　　　　　　
　　　　　　　　　　　              法  官   蕭孝如
　　　　　　　　　　　
　　　　　　　　　　　              法  官   陳育良
以上正本證明與原本無異。
如不服本判決應於收受判決後 20 日內向本院提出上訴書狀，並
應敘述具體理由；其未敘述上訴理由者，應於上訴期間屆滿後20
 日內向本院補提理由書（均須按他造當事人之人數附繕本）。
「切勿逕送上級法院」。
告訴人或被害人不服本判決，應具備理由請求檢察官上訴，及上訴期間之計算係以檢察官收受判決正本之日期為準。「切勿逕送上級法院」。　　　　　　　　　　　　　　　　　　
　　　　　　　　　　　　　　　　　　書記官   王姵珺
中　　華　　民　　國　　111 　年　　2 　　月　　7 　　日